【裁判字號】    99,易,960
【裁判日期】    990625
【裁判案由】    詐欺
【裁判全文】
臺灣高雄地方法院刑事判決               99年度易字第960號
公  訴  人  臺灣高雄地方法院檢察署檢察官
被      告  戊○○
上列被告因詐欺案件，經檢察官提起公訴（98年度偵字第29738
、30646 、33471 號），及移送併案審理（同署98年度偵字第26
112 、27709 號），因被告就被訴事實為有罪之陳述，經本院合
議庭裁定進行簡式審判程序，判決如下：
    主  文
戊○○幫助犯詐欺取財罪，處拘役肆拾日，如易科罰金，以新臺
幣壹仟元折算壹日。
    事  實
一、戊○○明知目前國內社會上層出不窮之不法份子為掩飾渠等
    不法行徑，避免執法人員之追究及處罰，經常利用他人之存
    款帳戶、存摺、提款卡及密碼轉帳，以確保犯罪所得之不法
    利益並掩人耳目，因此，在客觀可以預見一般取得他人金融
    存款帳戶使用之行徑，常與財產犯罪所需有密切關連，可能
    供詐欺者掩飾或隱匿渠等犯罪所得財物，然其竟因只顧自己
    尋找工作，基於縱有人持其金融機構帳戶實施犯罪之工具、
    亦不違背其本意之幫助詐欺取財不確定故意，於民國98年5
    月13日15時許，在高雄市舊大統百貨即五福路與中山路交岔
    路口附近，將其申辦之合作金庫商業銀行股份有限公司灣內
    分行、帳號：0000000000000 號帳戶（下稱合庫帳戶）之存
    摺、提款卡及密碼，交付、告知某真實姓名不詳年約25歲之
    成年男子及其所屬之詐欺集團使用。嗣該男子所屬詐欺集團
    成員即意圖為自己不法之所有，共同基於詐欺取財之犯意聯
    絡，由該集團所屬某真實姓名、年籍不詳之成年成員，透過
    電腦及網路連線設備，連線至YAHOO 拍賣網站，佯裝網路賣
    家刊登佯稱販賣商品之廣告訊息，分別為下列行為：
  (一)以帳號「wind_pon」刊登佯稱販賣筆記型電腦之商品廣告訊
    息，於98年5 月17日21時許，適有乙○○見該刊登廣告後，
    經使用MSN （即網路即時傳訊）與該詐欺集團某女子成年成
    員聯繫，遭該女子告知會以宅急便方式送貨至家裡，並要求
    馬上從ATM （即自動櫃員機）匯款新臺幣（下同）8,100 元
    至該合庫帳戶云云，乃信以為真、陷於錯誤，於同日21時1
    分許，在臺北縣三重市○○街某超商店內，經由店內ATM 轉
    帳匯款之方式，匯款8,100 元入該合庫帳戶，旋於同日遭提
    領一空，翌日經YAHOO 拍賣網站發信通知該刊登拍賣廣告帳
    號為警示帳號，回撥該帳號電話，卻查無此門號，始知受騙
    。
  (二)以商品拍賣編號「c00000000 」刊登佯稱販賣HTC Touch pr
    o T7272 廠牌手機之商品廣告訊息，於98年5 月17日17時許
    ，適有丙○○見該刊登廣告後，因而上網以7,000 元下標標
    購，並經使用MSN 與該詐欺集團某成年成員聯繫瞭解手機狀
    況、並表明僅有5,000 元，遭該成員告知可先將5,000 元匯
    入指定之帳戶即會寄送手機、收到手機再匯2,000 元云云，
    乃信以為真、陷於錯誤，於同日17時11分許，在高雄市三民
    區○○○路99號上網利用網路ATM 轉帳匯款之方式，匯款5,
    000 元入該合庫帳戶，旋於同日遭提領一空，翌日經YAHOO
    拍賣網站發電子郵件通知該網路賣家有問題，並歷經3 日仍
    未收到寄送之手機，始知受騙。
  (三)以帳號「kid.ye」刊登佯稱販賣SONY廠牌手機之商品廣告訊
    息後，於98年5 月17日20時許，適有己○○見該刊登廣告後
    ，因而在臺南市家中上網以4,100 元下標標購，並依該詐欺
    集團成員於網頁上所留指定帳戶訊息之指示，於同日20時26
    分許，在家中利用網路ATM 轉帳匯款之方式，匯款4,100 元
    入該合庫帳戶，且經回覆已收到款項、將於翌日收到貨品云
    云，該款旋於同日遭提領一空。己○○因翌日經YAHOO 拍賣
    網站發信通知該刊登拍賣廣告賣家有問題，且遲未收到寄送
    之手機，經上網詢問亦未獲回應，始知受騙。
  (四)以帳號「cplin520」刊登佯稱販賣Nikon D90 廠牌單眼相機
    之商品廣告訊息後，於98年5 月17日17時許，適有甲○○見
    該刊登廣告後，因而在花蓮市家中上網以21,000元下標標購
    ，並依該詐欺集團成員於網頁上所留指定帳戶訊息之指示，
    於同日17時53分許，在家中利用網路ATM 轉帳匯款之方式，
    匯款21,000元入該合庫帳戶，旋於同日遭提領一空。甲○○
    因匯款後約1 小時經YAHOO 拍賣網站公司打電話通知其系統
    偵測該刊登拍賣廣告賣家有問題、並詢問有無匯款，始知受
    騙（併案幫助詐欺取財部分）。
  (五)以帳號「linkenyu」刊登佯稱販賣WII 廠牌遊戲機之商品廣
    告訊息後，於98年5 月17日18時許，適有丁○○見該刊登廣
    告後，因而在臺北縣蘆洲市家中上網以6,000 元下標標購，
    並依該詐欺集團成員通知得標電子郵件所附指定帳戶訊息之
    指示，於同日18時37分許，在家中利用網路ATM 轉帳匯款之
    方式，匯款6,000 元入該合庫帳戶，旋於同日遭提領一空。
    丁○○因匯款後以電子郵件通知網路賣家已匯款未獲回應，
    撥打電話網路賣家所留電話亦已暫停使用，始知受騙（併案
    幫助詐欺取財部分）。
  嗣因乙○○、丙○○、己○○、甲○○及丁○○均於發覺受騙
  後報警處理，因而查悉上情。
二、案經乙○○訴由臺北縣政府警察局三重分局報請臺灣板橋地
    方法院檢察署、己○○訴由臺南市政府警察局第五分局報請
    臺灣臺南地方法院檢察署均呈請臺灣高等法院檢察署函轉及
    丙○○訴由高雄市政府警察局三民第一分局報請均由臺灣高
    雄地法院檢察署檢察官偵查起訴；及甲○○訴由花蓮縣政府
    警察局花蓮分局報請臺灣花蓮地方法院檢察署呈請臺灣高等
    法院檢察署函轉、丁○○訴由臺北縣政府警察局蘆洲分局報
    請臺灣高雄地方法院檢察署檢察官偵查後移送併辦。
    理  由
一、按本件被告戊○○（下稱被告）所犯係死刑、無期徒刑、最
    輕本刑為3 年以上有期徒刑以外之罪，其就被訴事實為有罪
    之陳述，經本院告知簡式審判程序之旨，並聽取公訴人及被
    告之意見後，經合議庭評議後，裁定進行簡式審判程序。又
    本件卷內之人證、物證、書證等證據，依刑事訴訟法第273
    條之2 規定，不受同法第159 條第1 項關於傳聞法則規定之
    限制，依法均有證據能力，合先敘明。
二、上開被告提供其金融機構帳戶存摺、提款卡及密碼予詐欺集
    團使用，取得該等資料之詐欺集團成員曾經利用而遂行向他
    人詐欺取財之事實，業經被告於本院審理中坦承不諱，核與
    證人即被害人乙○○、丙○○、己○○、甲○○及丁○○於
    警詢或偵查中陳述遭人詐騙經過情形（偵29738 板檢偵卷第
    8 、9 、24、25頁、偵30646 警卷第5 至7 頁、偵33471 警
    卷第4 、5 頁及南檢卷第12頁、併案偵27709 卷第4 、5 頁
    、併案26112 卷警卷第6 、7 頁），互相合。復有被告之
    該合庫帳戶開戶基本資料、交易明細表（偵29738 板檢偵卷
    第12頁、併案偵27709 警卷第7 至10頁），以及被害人乙○○之匯款之中國信託ATM 交易明細表、被害人丙○○匯款之
    合庫帳戶交易明細表、被害人己○○網路匯款之兆豐銀行存
    摺節本及國泰世華銀行匯款成功網路通知、被害人甲○○網
    路匯款之存摺節本及國泰世華銀行網路匯款成功通知、被害
    人丁○○網路匯款之國泰世華銀行網路匯款明細表及聯邦銀
    行存摺節本、各被害人相關之雅虎奇摩拍賣網頁列印資料等
    件附卷可稽（偵29738 板檢偵卷第17、27至29頁、偵30646
    警卷第17、21、25頁、偵33471 警卷第6 、7 頁、併案偵27
    709 卷第6 、13、14頁、併案26112 卷警卷第12至16頁），
    且觀諸被害人乙○○、丙○○、己○○、甲○○及丁○○等
    人一經匯款至該合庫帳戶後，復即遭不明人士於同日迅速提
    領一空，顯係分工甚為縝密無間之詐欺集團所為，足認該合
    庫帳戶已遭該詐欺集團用於充作詐騙被害人之指定匯款帳戶
    以取得不法款項使用無訛，足認被告之自白，應與事實相符
    ，自得為認定犯罪之依據。
三、按金融帳戶為個人之理財工具，而金融存款帳戶，攸關存戶
    個人財產權益之保障，專屬性甚高，衡諸常理，若非與本人
    有密切關係，不可能提供個人帳戶供他人使用，又參以坊間
    報章雜誌及其他新聞媒體，對於以網路購物詐財或其他類似
    詐騙手法之不法犯罪集團，經常利用大量收購之他人存款帳
    戶，以隱匿其等詐欺取財犯罪之不法行徑，規避執法人員之
    查緝，並掩飾、確保因自己犯罪所得之財物，類此在社會上
    層出不窮之案件，亦多所報導及再三披露，則依一般人之社
    會生活經驗，苟見他人不自己申請開立帳戶而蒐集不特定人
    之帳戶使用，衡情應可預見收集之帳戶乃係被利用為與財產
    有關之犯罪工具，而被告本件被告於案發時係高中畢業教育
    程度、年近5 旬之成年人，有被告受詢問人基本資料附卷可
    稽（偵29738 警卷第4 頁），且其能填載申請書向合庫銀行
    申辦帳戶並領取提款卡，復於警詢、偵訊及本院審理時對各
    項問題均能理解明瞭、對答流暢，並在警詢時編造其帳戶資
    料遺失之謊言，且明知所應徵之擔任馬伕載送女子賣淫為非
    法工作等情，亦有該帳戶開戶資料及相關筆錄存卷可查（同
    上偵卷第15、16、19頁），被告自為具有正常知識智慮成熟
    及有相當社會閱歷之成年人，且就所應徵工作乃犯罪行為一
    事，知之甚詳，則被告於所應徵工作時經告知欲借用其帳戶
    以作為女子賣淫所得入款不法使用時，當可推知對方極可能
    另行作為不法之用途，足見被告係在可預見其將帳戶提供不
    相識之人使用，可能會幫助犯罪集團作為不法收取他人款項
    之用及掩飾或隱匿重大犯罪所得財物之情況下，仍基於幫助
    詐欺之不確定故意提供該帳戶資料予他人使用至明。從而，
    本件事證明確，被告幫助詐欺犯行堪以認定，應依法論科。
四、按刑法上之幫助犯，係對於犯罪與正犯有共同之認識，而以
    幫助之意思，對於正犯資以助力，而未參與實施犯罪之行為
    者而言（最高法院75年度台上字第1509號、84年度台上字第
    5998號、88年度台上字第1270號判決意旨參照）。是以，如
    未參與實施犯罪構成要件之行為，且係出於幫助之意思提供
    助力，即屬幫助犯，而非共同正犯。查本件被告提供其金融
    機構帳戶予他人使用，使他人（正犯）得基於詐欺取財之犯
    意，向被害人施用詐術，致使被害人陷於錯誤而交付款項，
    以遂行詐欺取財之犯行，然被告單純提供其金融機構帳戶予
    他人使用之行為，並不等同於向被害人施以欺罔之詐術行為
    ，此外，復無其他證據證明被告有參與詐欺取財犯行之構成
    要件行為，故被告提供其金融機構帳戶予他人使用之行為，
    係對於他人遂行詐欺取財之犯行資以助力，是核被告所為，
    係犯刑法第30條第1 項前段、第339 條第1 項之幫助詐欺取
    財罪。又該詐欺集團成員取得該合庫帳戶後，即以如事實欄
    一所示之方式，詐騙被害人乙○○、丙○○、己○○、甲○○及丁○○，致各該被害人因而陷於錯誤，遂分別匯款至該
    合庫帳戶內，準此，被告提供帳戶之單一幫助行為，幫助自
    稱該詐欺集團成員詐欺被害人乙○○、丙○○、己○○、甲○○及丁○○等人，乃一行為觸犯數罪名，乃為想像競合犯
    ，應依刑法第55條之規定，從一重幫助詐欺取財罪處斷。而
    被告係幫助犯，爰依刑法第30條第2 項規定減輕其刑。另本
    件起訴書雖未敘及被告提供其合庫帳戶予詐欺集團成員使用
    亦有詐騙被害人甲○○及丁○○匯入款項之事實，惟該等犯
    行既經檢察官移送併辦，且與起訴書被告所提供之同一合庫
    帳戶予詐欺集團成員使用致被害人乙○○、丙○○及己○○
    遭詐騙之部分，具有上述想像競合犯之裁判上一罪關係，即
    應為起訴效力所及，本院自應併予審究，附此敘明。
五、本院審酌被告在知悉國內現今詐騙行為猖獗之情形下，竟仍
    隨意提供其帳戶存摺、提款卡及提款密碼幫助他人實行詐欺
    犯罪者行騙財物，除造成被害人因而受有損失外，並造成國
    家查緝犯罪之困難，嚴重破壞社會治安及金融秩序，助長社
    會犯罪風氣，更造成被害人求償上之困難，所為實不足取，
    惟念及其除因犯毀棄損壞案件外（判處拘役50日，減為25日
    ，緩刑2 年），並無其他犯罪紀錄之前科紀錄，有臺灣高等
    法院被告前案紀錄表在卷可佐（本院卷第5 、6 頁），素行
    尚可，被告並未實際參與詐欺取財犯行，且已於本院審理期
    間坦承犯行，堪認具有悔意，並參酌被害人遭詐騙之金額為
    4 萬餘元，且斟酌被害人所受損失均尚未回復等一切情狀，
    爰量處被告拘役40日，並諭知易科罰金之折算標準，以資警
    懲。
據上論斷，應依刑事訴訟法第273 條之1 第1 項、第299 條第1
項前段、刑法第339 條第1 項、第30條第1 項前段、第2 項、第
41條第1 項前段、第55條，刑法施行法第1 條之1 ，判決如主文
。
本案經檢察官庚○○到庭執行職務。
中    華    民    國    99    年    6     月    25    日
                    刑事第八庭  法  官  林建鼎
以上正本證明與原本無異。
如不服本判決應於收受送達後10日內向本院提出上訴書狀，並應
敘述具體理由；如未敘述上訴理由者，應於上訴期間屆滿後20日
內向本院補提理由書（均須按他造當事人之人數附繕本）「切勿
逕送上級法院」。告訴人或被害人如對於本判決不服者，應具備
理由請求檢察官上訴，其上訴期間之計算係以檢察官收受判決正
本之日期為準。
中    華    民    國    99    年    6     月    25    日
                                書記官  楊馥如
附錄本案論罪之法條：
刑法第30條：
幫助他人實行犯罪行為者，為幫助犯。雖他人不知幫助之情者，
亦同。
幫助犯之處罰，得按正犯之刑減輕之。
刑法第339 條第1 項：（普通詐欺罪）
意圖為自己或第三人不法之所有，以詐術使人將本人或第三人之
物交付者，處5 年以下有期徒刑、拘役或科或併科1 千元以下罰
金。
刑法施行法第1 條之1
中華民國94年1 月7 日刑法修正施行後，刑法分則編所定罰金之
貨幣單位為新臺幣。
94年1 月7 日刑法修正時，刑法分則編未修正之條文定有罰金者
，自94年1 月7 日刑法修正施行後，就其所定數額提高為30倍。
但72年6 月26日至94年1 月7 日新增或修正之條文，就其所定數
額提高為3 倍。

司法院資訊處製作；財團法人民間司法改革基金會備份。
